【裁判字號】    97,簡上,170
【裁判日期】    980407
【裁判案由】    損害賠償
【裁判全文】
臺灣桃園地方法院民事判決             97年度簡上字第170號
上  訴  人  甲○○
訴訟代理人  乙○○
被 上訴 人  丙○○
上列當事人間請求損害賠償事件，上訴人對於中華民國97年9月
12日本院桃園簡易庭97年度桃簡字第807號第一審判決提起上訴
，本院判決如下：
    主    文
上訴駁回。
第二審訴訟費用由上訴人負擔。
    事實及理由
一、上訴人起訴主張：被上訴人於民國97年3 月12日7 時許，駕
    駛車牌號碼：0638-MN 號自小客車（下稱A 車），沿桃園縣
    桃園市○○路由龜山往中壢方向行駛；嗣於同日7 時35分許
    ，行經該路段與民權路設有行車管制號誌之交岔路口時，本
    應注意不得超速行駛及需預防碰撞事件之發生，竟未注意及
    此，適有訴外人劉進輝駕駛車牌號碼：115-XR號營業小客車
    （下稱B 車），在復興路186 號對面路旁起駛跨越行人道左
    迴轉至被上訴人行向車道，被上訴人所駕A 車，因上開疏失
    而與B 車在上開路口發生碰撞；其後被上訴人亦應注意碰撞
    發生後應及時煞車，竟亦未注意及此，未及時煞車，致所駕
    A 車失控往前追撞上訴人所有停於復興路旁之車牌號碼：81
    8-XR號營業小客車（下稱C 車），致C 車受損，上訴人自得
    依侵權行為之法律關係，向被上訴人請求賠償C 車所受之損
    害如下：修車費用：新台幣（下同）105,634 元（零件費
    用57,782元+ 工資47, 852 元）、營業損失：47,500元（
    每日營業收入2,500 元×修車日數19日＝47,500元）。原審
    判決雖以被上訴人於案發當時，係駕A 車依規定速限行經上
    開路口，遭後至該路口之B 車自左側車前門撞擊後，在無預
    見及迴避可能性之情形下，始失控偏移追撞上訴人之C 車，
    難謂被上訴人就本件車禍有何過失為由，判決上訴人敗訴，
    然本件被上訴人遭撞時，若能即時煞車，自無可能再失控撞
    擊C 車，被上訴人不但未即時煞車，甚至有可能是誤採油門
    ，怎會就本件車禍毫無過失，原審判決認被上訴人就本件車
    禍無過失云云，顯有違誤，為此提起上訴等語，並上訴聲明
    ：(一)原判決廢棄；(二)被上訴人應給付上訴人153,134 元及自
    起訴狀繕本送達之翌日起至清償日止，按週年利率5 ％計算
    之利息。
二、被上訴人則以：我於上開時、地，以時速40公里之速度，駕
    A 車行經上開速限為時速50公里、行向號誌為綠燈之路口時
    ，係遭訴外人劉進輝所駕B 車在上開地點違規迴轉撞擊，致
    我駕駛之A 車再追撞上訴人之C 車，所以本件車禍是訴外人
    劉進輝過失所致，我沒有過失等語，資為抗辯，並聲明如主
    文所示。
三、本件上訴人主張被上訴人於上開時、地，駕駛A 車先與訴外
    人劉進輝所駕B 車發生碰撞後，再往前追撞上訴人所有停放
    於路邊之C 車，致C 車受損，上訴人因而需支出C 車修復費
    用105,634 元及受有營業損失47,500元之事實，業據上訴人
    提出桃園縣政府警察局道路交通事故當事人登記聯單、桃苗
    汽車股份有限公司統一發票、估價單、維修明細表等件為證
    ，且為被上訴人所不爭執，已堪信為真實；而被上訴人所稱
    其當時行向為綠燈1 節，亦為上訴人所不爭執，亦堪認定。
    惟上訴人主張被上訴人就上開車禍之發生，亦有過失云云，
    則為被上訴人所否認，並以前詞置辯。是本件爭點即為本件
    車禍之發生，被上訴人有無過失？經查：
(一)、按民法第184 條規定：因故意或過失，不法侵害他人之權利
    者，負損害賠償責任。故意以背於善良風俗之方法，加損害
    於他人者亦同。違反保護他人之法律，致生損害於他人者，
    負賠償責任。但能證明其行為無過失者，不在此限。是侵權
    行為所發生之損害賠償請求權，以有故意或過失不法侵害他
    人之權利為其成立要件，若其行為並無故意或過失者，無令
    負侵權行為損害賠償責任之可言。而按所謂過失，係指行為
    人雖非故意，但按其情節，應注意、能注意而不注意，或對
    於侵權行為之事實，雖預見其發生，而確信其不發生者而言
    （最高法院87年台上字第78號判決參照）。次按民法第191-
    2 條規定：汽車、機車或其他非依軌道行駛之動力車輛，在
    使用中加損害於他人者，駕駛人應賠償因此所生之損害。但
    於防止損害之發生，已盡相當之注意者，不在此限。此乃因
    近代交通發達，而因動力車輛肇事致損害人之身體、財產之
    情形，日漸增多，為免被害人舉證困難，爰立法加重駕駛人
    之責任，並規定舉證責任倒置，亦即凡動力車輛在使用中加
    損害於他人者，即推定為有過失，駕駛人須舉證證明自己已
    盡相當之注意，並無過失，始可免責，合先敘明。
(二)、被上訴人駕A 車行經上開路口時之所以會撞及上訴人所有C
    車，乃係因A 車先與訴外人劉進輝所駕B 車碰撞所致，已如
    前述；而被上訴人之A 車之所以會與訴外人劉進輝所駕B 車
    發生碰撞，則係因訴外人劉進輝駕B 車在復興路往龜山方向
    之路邊欲迴轉至對向計程車招呼站，正當迴轉至對向外側車
    道（即被上訴行向車道）時，撞擊當時沿復興路外側車道往
    中壢方向行駛至該路口之被上訴人A 車等情，除經被上訴人
    於97年3 月12日警詢時陳明：我當時駕A 車沿復興路外側往
    中壢方向行駛至肇事地點，訴外人劉進輝駕B 客車就從對向
    沿斑馬線迴轉，撞及我A 車之左側車身，然後我A 車就被彈
    至路邊，又撞到停在路旁排班之計程車等語，核與訴外人劉
    進輝於97年3 月12日警詢時所陳：肇事前我是將B 車停在復
    興路往龜山方向之路邊，欲迴轉到對向計程車招呼站，正當
    已迴轉到對向外側車道時，與沿復興路外側車道由龜山往中
    壢方向行駛之被上訴人所駕A 車發生碰撞，我所駕B 車車頭
    、車牌與被上訴人A 車之左側車身發生擦撞，B 車前車牌夾
    在被上訴人A 車左前車門門縫，A 車在發生擦撞後，又撞到
    停在路邊的C 車等語相符外，並有道路交通事故現場圖、道
    路交通事故調查表(一)、(二)、A3類道路交通事故調查報告表及
    車禍現場照片等附於原審卷內可憑，此部分事實，亦堪認定
    。
(三)、上訴人雖主張稱：被上訴人因超速且未及防止系爭碰撞之發
    生，就上開碰撞顯有過失云云，然被上訴人於警詢迄今，均
    一致陳稱其當時時速僅40公里等語，核無瑕疵；而肇事地點
    之速限為時速50公里，亦有前引道路交通事故調查表(一)、(二)
    在卷可憑，僅此即難認被上訴人有何超速情事；且依前引道
    路交通事故現場圖所示，A 車遭B 車撞擊後，僅往前續行約
    1 至2 公尺，即因撞擊C 車而停止，除距離甚近並無煞車痕
    跡外，且經比對原審卷內所附桃園縣政府警察局桃園分局所
    拍攝之車損及現場照片之編號5 、6 、12可知，被上訴人所
    駕A 車車頭與C 車車尾撞擊，雖互有凹陷，然情形並非嚴重
    ，被上訴人所稱其當時時速僅40公里等語，即屬有據，而可
    採信，上訴人憑空指摘被上訴人超速云云，自屬無據。再依
    原審卷內所附桃園縣政府警察局桃園分局所拍攝之車損及現
    場照片編號10、12、15、16亦可知，被上訴人所駕A 車遭B
    車撞擊之部位，係在A 車左前車門與車前葉部分，且該部分
    內凹情形嚴重；而訴外人劉進輝所駕B 車，則是車前車牌掉
    落等情，此除足認本件A 、B 二車碰撞之受力方向，係B 車
    車頭撞擊A 車左側車身外，且當時A 車遭撞擊之力道顯然非
    輕；又A 車遭B 車碰撞後，係向右偏移至路邊與上訴人C 車
    碰撞，亦有前引現場照片、道路交通事故現場圖在卷可憑，
    配合前述A 車之受力方向，益徵A 車遭B 車撞擊後，即是因
    B 車車頭撞擊A 車左側車身所生之撞擊力，致A 車無可避免
    的向右偏移已明。而A 車遭撞前本是依規定行駛在上開路段
    之外側車道，而C 車則停於同向路邊，若非A 車遭B 車撞擊
    右偏，自無可能撞擊C 車，僅此亦難認C 車遭A 車撞擊，有
    何可歸責於被上訴人之事由；又A 車既係前車門遭B 車車頭
    撞擊，則撞擊當時A 車近半車身顯已超過B 車車頭；而B 車
    當時之來車方向，是在系爭路口右側路邊，沿路口斑馬線由
    右向左迴轉至對向A 車車行之外側車道等情，亦有道路交通
    事故現場圖在卷可證，是依A 、B 二車碰撞前之相對位置觀
    之，亦難認B 車在撞擊A 車前，B 車係在被上訴人應注意、
    能注意之視線範圍內，被上訴人對訴外人劉進輝駕車迴轉之
    狀況，顯無可預見或應注意而未注意之情事，自無採取任何
    避免遭B 車撞擊之可能；再參以案發地點為行車管制號誌正
    常運作之交岔路口、速限為50公里，被上訴人在其行向號誌
    為綠燈，以時速40公里行通過該路口，自應認被上訴人對於
    本件車禍之發生，已盡其相當之注意，並無過失。足認本件
    車禍乃肇因於訴外人劉進輝於迴車時，未看清來往車輛，讓
    對向直行車輛先行，而於被上訴人行經該處時，貿然迴轉所
    致。上訴人所稱：被上訴人因超速且未及防止系爭碰撞之發
    生，顯有過失云云，顯非可採。
(四)、本件車禍先經被上訴人向台灣省桃園縣區車輛行車事故鑑定
    委員會聲請鑑定，鑑定結果為：本件係因訴外人劉進輝無照
    （吊銷）駕駛營業小客車行經行車管制號誌正常運作交岔路
    口，由路旁起駛跨越行人穿越道向左迴車時未注意看清無來
    往車輛，且未讓對向直行車先行為肇事原因，被上訴人駕駛
    自小客車無肇事因素等情，有該會鑑定意見書一紙在卷；再
    經上訴人於本院準備程序中聲請送台灣省車輛行車事故覆議
    委員會覆議，覆議結論為：照桃園縣區車輛行車事故鑑定委
    員之鑑定意見等情，亦有該會覆議函文一紙在卷，是該鑑定
    及覆議結果，均同本院前開認定，益徵本件肇事原因在於訴
    外人劉進輝之過失，被上訴人並無過失。
(五)、上訴人雖於本院審理時另稱：本件若被上訴人遭撞時能即時
    煞車，自無可能再駕車撞擊上訴人之C 車，被上訴人不但未
    即時煞車，甚至有誤採油門之可能，怎會就本件車禍毫無過
    失云云，然如前述，A 車在遭B 車碰撞前，B 車非在被上訴
    人應注意、能注意之視線範圍內，被上訴人即無法在其可反
    應之範圍內，採取任何避免遭B 車撞擊之可能性，自不能期
    待被上訴人應及時煞車，以避免本件車禍發生；又被上訴人
    之A 車遭B 車撞擊後，受有左前車門與車前葉部分內凹之損
    害，且情形嚴重等情，亦如前述，顯見當時撞擊之力道非輕
    ，一般人在受此突如其來之撞擊時，已難苛責應於瞬間採取
    何種損害減輕之措施；甚至，被上訴人之A 車遭撞位置，距
    上訴人C 車停處不過1 至2 公尺之距離，亦如前述，是被上
    訴人之A 車顯係於遭撞瞬間，即因撞擊推力，向右前方撞擊
    C 車，亦難認被上訴人有何可在此遭撞瞬間即採取閃避C 車
    ，甚至煞車避免撞擊C 車之可能，在在顯示被上訴人並無任
    何可迴避撞擊上訴人C 車之可能性，而A 車遭B 車碰撞又非
    可歸責於被上訴人，上訴人以前詞指摘被上訴人就其車損亦
    有過失云云，除屬無稽外，甚且還憑空捏造被上訴人有誤採
    油門之可能云云，至不可取，其據此請求賠償，自應駁回。
四、從而，上訴人依侵權行為之法律關係，請求被上訴人給付上
    訴人153,13 4元及自起訴狀繕本送達之翌日起至清償日止，
    按週年利率5 ％計算之利息，為無理由，應予駁回。原判決
    為上訴人敗訴之判決並駁回其假執行之聲請，並無不合，上
    訴意旨指摘原判決不當，求予廢棄改判，為無理由，應予駁
    回。
五、本件事證已臻明確，兩造其餘攻擊防禦及所提證據，經審酌
    核與判決結果不生影響，爰不一一論駁，附此敘明。
六、結論：本件上訴為無理由，依民事訴訟法第436 條之1 第3
    項、第449 條第1 項、第78條，判決如主文。
中    華    民    國    98    年    4     月    7     日
                  民事第二庭審判長法  官  劉克聖
                                  法  官  卓立婷
                                  法  官  尹  良
上列正本證明與原本無異。
本判決不得上訴。
中    華    民    國    98    年    4     月    8     日
                                  書記官  黃進傑


司法院資訊處製作；財團法人民間司法改革基金會備份。
